【裁判字號】    93,易,561
【裁判日期】    950316
【裁判案由】    損害債權
【裁判全文】
臺灣桃園地方法院刑事判決               93年度易字第561號
公  訴  人  臺灣桃園地方法院檢察署檢察官
被      告  丁○○
選任辯護人  李怡卿律師
            許巍騰律師
被      告  丙○○
選任辯護人  陳祖德律師
            劉士昇律師
上列被告因損害債權案件，經檢察官提起公訴（93年度偵字第
1486號）， 本院判決如下：
    主  文
丁○○、丙○○共同明知為不實之事項，而使公務員登載於職務
上所掌之公文書，足以生損害於公眾及他人。丁○○處有期徒刑
捌月；丙○○處有期徒刑陸月，如易科罰金，以佰元折算壹日
。
    事  實
一、丁○○與丙○○為姊弟關係。而丁○○於民國89年10月2 日
    與唐昕股份有限公司（以下稱唐昕公司）股東甲○○、己○○、庚○○、戊○○、乙○○○等5 人簽訂股權轉讓協議書
    ，雙方約定由甲○○等5 人將渠等所有之唐昕公司全數股權
    轉讓予丁○○，丁○○則需給付新臺幣（下同）31,900,000
    元，丁○○同時並開立發票日89年10月4 日、票據號碼：
    TH745325號、到期日90年5 月1 日、票面金額新臺幣（下同
    ）31,900,000元之本票1 紙作為履行債務之保證。嗣甲○○
    等人依約移轉該公司股權予丁○○後，丁○○卻未依約履行
    債務，甲○○等5 人屆期提示前開本票，亦未獲付款，乃於
    90年5 月2 日向臺灣桃園地方法院民事庭聲請本票強制執行
    裁定，臺灣桃園地方法院民事庭於90年5 月7 日以90年度票
    字第3037號裁定就本票金額31,900,000元及自90年5 月1 日
    起至清償日止按週年利率百分之六計算利息範圍准予強制執
    行，嗣丁○○對該民事裁定提起抗告，再經臺灣高等法院民
    事庭於90年7 月12日以90年度抗字第2277號裁定駁回抗告，
    並於90年7 月23日確定。詎丁○○因恐其名下不動產遭甲○○等人聲請法院拍賣求償，於明知其姊丙○○並無多餘資金
    可供借貸之情況下，仍與丙○○共同謀議，將其名下座落桃
    園縣蘆竹鄉○○段382 之1 、382 之2 號、573 之1 地號土
    地（下稱系爭不動產）設定虛偽不實之最高限額抵押權新臺
    幣（下同）25,000,000元予丙○○。謀議既定，丁○○、丙○○即共同基於意圖損害甲○○等人債權及使公務員登載不
    實事項於職務上所掌公文書之犯意聯絡，或由丙○○以不明
    來源資金、或委由不知情之張秀碧、張秀菊、鄭明山、黃匊
    秋等人先匯入大筆資金至丙○○所有桃園信用合作社帳戶（
    帳號0000000000號）內後，丙○○再將所匯入大筆資金整合
    匯入丁○○所有彰化商業銀行中壢分行帳戶（帳號
    00000000000000號）、聯邦商業銀行桃園分行帳戶（帳號
    000000000000號）及唐昕公司所有彰化商業銀行中壢分行帳
    戶（帳號00000000000000號），或由丁○○將前數次丙○○
    所匯入大筆款項提領出後再匯款予丙○○上開帳戶內，丙○○再將該等款項匯入丁○○及唐昕公司所有上開帳戶內之方
    式，製造丁○○、丙○○間有借貸關係之假象（相關匯、提
    款細節，均詳如附表所示），且於90年8 月1 日持渠等預先
    製作用以表示債務人丁○○同意與債權人丙○○就上開不動
    產設定抵押權之「土地建築改良物抵押權設定書」，辦理上
    開最高限額抵押權設定登記，使地政事務所不知情之承辦人
    ，於當日將該不實之抵押權設定事項登載於其職務上所掌之
    公文書，足以生損害於甲○○等人及地政機關對於不動產資
    料登記管理之正確性。嗣甲○○等人於90年9 月間（起訴書
    誤載為90年10月間）持前揭本票裁定向臺灣桃園地方法院聲
    請對丁○○之財產為強制執行並調閱系爭土地謄本後，始查
    悉上情。
二、案經甲○○、己○○、庚○○、戊○○、乙○○○訴請臺灣
    桃園地方法院檢察署檢察官偵查後提起公訴。
    理  由
一、訊據被告丁○○固坦承經臺灣高等法院及本院民事庭裁定准
    許告訴人甲○○等人得就被告丁○○所有財產於上開本票債
    權及利息範圍內為強制執行後，被告丁○○將其所有系爭土
    地設定最高限額抵押權予被告丙○○，被告丙○○對此抵押
    權設定登記亦不否認等情，惟被告丁○○、丙○○2 人均矢
    口否認有何損害告訴人甲○○等人債權之意圖及使公務員登
    載不實事項於職務上所掌公文書之犯行，被告丁○○辯稱：
    伊於附表所示時間向被告丙○○借款，始將系爭不動產設定
    最高限額抵押權予被告丙○○，並無損害告訴人等人債權之
    意圖，況系爭不動產雖設定抵押權，但伊所有財產仍足清償
    告訴人等人債權，並無損害告訴人等人之債權云云；被告丙○○則辯稱：伊等確實有借貸款項之事，且為擔保該借款債
    權才由被告丁○○提供系爭不動產設定最高限額抵押權給伊
    ，且系爭不動產價值上億元，縱經設定有本案抵押權，仍足
    清償告訴人等人之債權。再者，伊借給被告丁○○的錢，大
    部分是在法院通知系爭不動產遭查封後所借出，依法均不為
    該抵押權效力所及，故伊與被告丁○○就系爭不動產所為之
    抵押權設定登記，亦不至於損害告訴人等人之債權，並提出
    如附表所示匯款時間之桃園信用合作社跨行匯款回單為證云
    云。經查：
  (一)上揭犯罪事實，業經告訴人甲○○於偵查及本院審理中（見
    90年偵字第19618 號偵查卷第2 頁以下、第31頁以下、第91
    頁以下、93年偵字第1486號偵查卷第102 頁、本院93年8 月
    30日審判筆錄）、戊○○於本院審理中（見本院93年8 月12
    日審判筆錄）指訴明確，並有臺灣桃園地方法院90年度票字
    第3037號民事裁定、臺灣高等法院90年度抗字第2277號民事
    裁定、臺灣高等法院民事裁定確定證明書、土地暨建築改良
    物抵押權設定契約書、臺灣桃園地方法院囑託塗銷查封登記
    函、公司股權轉讓協議書、鑑估報告書、執行調查筆錄、聯
    邦商業銀行桃園分行函暨所附存款明細分類帳、彰化銀行中
    壢分行函暨存摺存款帳戶及交易資料查詢明細表、保證責任
    桃園信用合作社函暨所附臨時對帳單、新竹國際商業銀行三
    民分行函暨所附客戶定期存款往來明細列印資料、保證責任
    桃園信用合作社函暨所附附件資料、聯邦商業銀行桃園分行
    函暨所附資料、財團法人金融聯合徵信中心、法務部戶役政
    連結作業系統表、公司基本資料查詢表、新竹國際商業銀行
    三民分行函暨所附支票存款歷史明細查詢表、第一商業銀行
    北桃園分行函、新竹國際商業銀行永安分行函、華僑商業銀
    行暨所附客戶定存歷史交易明細表、新竹國際商業銀行內壢
    分行函暨所附活期性存款歷史明細查詢表、中國信託商業銀
    行函暨所附歷史交易查詢報表、新竹國際商業銀行永安分行
    函所附活期性存款明細查詢表、稅務電子閘門財產所得調件
    明細表各1份及土地登記謄本3 份在卷可稽。
  (二)雖被告二人以前揭情詞置辯，惟查：
    (1)被告丁○○與告訴人甲○○等人簽訂協議書，同意給付告
      訴人甲○○等人共計31,900,000元，並簽立前開本票作為
      履約之保證，嗣被告丁○○竟未依約履行債務，告訴人甲○○等人屆期提示前開本票，亦未獲付款，乃向本院民事
      庭聲請本票強制執行裁定，本院民事庭亦裁定就本票金額
      31,900,000元及自90年5 月1 日起至清償日止按週年利率
      百分之六計算利息範圍准予強制執行，被告丁○○對該民
      事裁定提起抗告，再經臺灣高等法院民事庭號裁定駁回抗
      告，並於90年7 月23日確定。而告訴人甲○○等人於90年
      9 月間持該准予強制執行之裁定向本院民事執行處聲請就
      被告丁○○所有系爭不動產予以強制執行，經調閱系爭不
      動產謄本後，始知悉該不動產於90年8 月1 日設定最高限
      額抵押權25,000,000元予被告丙○○等情，為被告二人所
      不否認，並有前開民事裁定2 份、臺灣高等法院民事庭裁
      定確定證明書1 份、抵押權設定登記書1 份及系爭不動產
      登記謄本3 份在卷可稽，足見被告丁○○確實已處於將受
      強制執行之際，而將其所有系爭不動產設定最高限額
      25,000,000 元予被告丙○○，應無異議。
    (2)被告二人雖一再辯稱彼此間確有借貸款項，始會設定最高
      限額抵押權作為借款之擔保，並提出如附表所示匯款時間
      之桃園信用合作社跨行匯款回單為證云云。然查：
    1.經本院依職權就被告丙○○當庭提出之桃園信用合作社跨
      行匯款回單所記載之匯款資料向如附表所示各銀行查詢相
      關資金流向結果即如附表所示之情形。
    2.觀諸附表所示被告丙○○、丁○○二人所有上開帳戶內相
      關存提款及匯款情形：
      編號一、四號部分，經核對被告丙○○所有前開桃園信
        用合作社帳戶內存款提領情形，並無此部分轉帳匯款予
        被告丁○○帳戶之紀錄，足見被告丙○○於如附表編號
        一、四號所示時間應係以現金匯款予被告丁○○無誤。
        而依被告丙○○所有桃園信用合作帳戶於如於附表編號
        一號所示時間並無提領現金紀錄；於如附表編號四號所
        示時間當日則有提領一筆400,000 元紀錄情形觀之，被
        告丙○○未自其上開帳戶提領現款或提領不足額之現款
        ，則上開2 次以現金匯款予被告丁○○之資金來源已屬
        可疑。
      編號五至十八號部分，被告丙○○均係以其所有桃園信
        用合作社帳戶內之存款轉帳匯款予被告丁○○，惟經本
        院再檢視此期間即編號五至十八號期間該信用合作社帳
        戶內相關資金存入或匯出情形結果，可知悉被告丙○○
        在歷次匯款予被告丁○○前，其上開帳戶內存款金額原
        均不足以支應，均迨多筆不明資金匯入後，被告丙○○
        始再轉帳匯款予被告丁○○，再經本院向桃園信用合作
        社函詢結果，該多筆匯入之資金俱非由被告丙○○個人
        所有之其他帳戶內資金轉入，反而係由張秀碧、張秀菊
        、鄭明山、黃匊秋、甚或被告丁○○所匯入之情，此亦
        有如附表所示各銀行函覆文件在卷足憑。則被告丙○○
        於如附表編號五至十八號所示轉帳予被告丁○○之款項
        來源，亦令人置疑。雖被告丙○○於本院審理中供稱：
        與張秀碧、張秀菊間為姊妹關係，張秀菊所匯入之金錢
        ，是幫伊操作基金回本的錢，另與張秀碧間金錢有互通
        關係，鄭明山則是業務上往來之朋友、黃匊秋是認識之
        友人，其所匯入款項中有一筆是伊參加黃匊秋所召集互
        助會標得的匯款，另一筆則是張秀碧標參加該互助會後
        得標之款項，由黃匊秋先行轉匯至伊帳戶的等語（見本
        院93年12月2 日審判筆錄第3 頁以下、本院95年2 月23
        日審判筆錄第4 頁以下），然衡諸張秀碧、張秀菊與被
        告丙○○為姊妹關係，鄭明山、黃匊秋與被告丙○○間
        有朋友情誼關係，該等人本即易基於親情或礙於情面而
        聽任一方並依指示為一定之匯款行為，實難認彼此間即
        有被告丙○○前揭所稱之債權債務關係存在。況被告丙○○前揭所述果若屬實情，理當不難由被告丙○○提供
        相關資金來源證明或聲請調閱相關事證以供本院審酌為
        是，被告丙○○竟遲未提出或聲請調閱任何相關資料以
        佐證所言為真實，顯悖於常情。再參諸張秀菊、張秀碧
        、鄭明山等人匯款至被告丙○○桃園信用合作社帳戶前
        ，渠等人之帳戶內大致亦有資金先行存入後始為轉帳、
        匯款之情事（詳如附表所示）及如附表編號十二、十八
        號所示借款期間被告丁○○並曾分別匯款700,000 元、
        500,000 元至被告丙○○之前揭帳戶內等情（詳如後述
        理由），足認被告丙○○此部分轉帳予被告丁○○之資
        金來源更屬可疑。
      又附表編號一、五、八、九、十、十一、十二、十四、
        十五、十六號所示被告丙○○匯款至被告丁○○指定之
        帳戶內後，被告丁○○皆是以現金提領之方式領取。被
        告丁○○雖於本院審理時陳稱是將領得款項用在唐昕公
        司花費上，然以被告丁○○提領本案現金款項高達數百
        萬元以觀，其如何使用該筆現金、去向，不可能皆無任
        何資料可供佐證，而被告丁○○迄至本院辯論終結前均
        未清楚說明所提領現金之流向情形，其空言指稱因公司
        需款而用罄云云，即難令人盡信。
      附表編號九號所示被告丁○○於提領被告丙○○之匯款
        後係以吳麗香名義匯款366,900 元至廣和欣實業公司；
        於如附表編號十號所示被告丁○○係以簡進吉名義分別
        匯款250,570 元、202,283 元、201,502 元至翔紳股份
        有限公司（以下稱翔紳公司）；於如附表編號十一號所
        示被告係以他人名義分別匯款35,365元、244,356 元至
        翔紳公司，另以被告丙○○名義分別匯款16,500元、
        13,300元、41,800元予他人帳戶內；於如附表編號十五
        號所示被告丁○○係以吳麗香名義分別匯款13,700元、
        245,600 元，另以翔紳公司名義分別匯款15,800 元、
        2,800 元予他人等情，而被告2 人均不否認被告丙○○
        為翔紳公司之負責人、吳麗香為翔紳公司之監察人，此
        復有財團法人金融聯合徵信中心及公司基本資料查詢表
        在卷足憑。依此，可推知被告丁○○於提領被告丙○○
        所匯入之本案款項後顯然有將款項回流至被告丙○○所
        負責之翔紳公司內或替被告丙○○所經營翔紳公司或被
        告丙○○個人支付款項予他人之情事，此在在與一般需
        款甚急而向他人支借款項供己使用之情形相悖離。
      再自附表編號十二、十八號所示被告丁○○於91年2 月
        1 日自其所有彰化商業銀行中壢分行帳戶內轉帳
        700,000 元至被告丙○○所有桃園信用合作社帳戶內後
        ，被告丙○○於91年2 月4 日即以同一帳戶轉帳
        1,000,000 元至被告丁○○所有聯邦商業銀行桃園分行
        帳戶（期間尚有其他資金匯入）；被告丁○○再於91年
        4 月26日自其所有彰化商業銀行中壢分行帳戶內轉帳
        500,000 元至被告丙○○所有桃園信用合作社帳戶內後
        ，被告丙○○於91年5 月30日即以同一帳戶轉帳
        400,000 元至唐昕公司所有彰化商業銀行中壢分行帳戶
        （期間尚有其他資金匯入），且經本院比對被告2 人於
        如附表編號十二、十八號所示相互匯款時間結果，被告
        丁○○於為上開2 筆匯款行為後，僅相隔3 日或不及1
        個月時間卻旋即再由被告丙○○匯款予被告丁○○，而
        以被告丁○○所辯稱因需資金週轉始向被告丙○○為如
        附表所示之借款，此為被告2 人所不爭執，則被告丁○○竟又反匯款高達1,200,000 元款項至被告丙○○帳戶
        內，並不合情理。雖被告丁○○於本院審理中辯稱：該
        2 筆款項是返還先前購買房屋時向被告丙○○借的款項
        等語（見95年2 月23日審判筆錄第13頁），則被告丁○○資金調度若已充裕致可返還先前向被告丙○○調借之
        購屋款項，其豈何需於短時間內再向被告丙○○支借高
        達1,400,000 元款項（即附表編號十二、十八號所示）
        ，是被告丁○○此部分辯解不可採信，更可佐證被告2
        人間顯係利用資金轉帳匯款之方式創造出本案如附表所
        示之匯款往來紀錄而已，並無如附表所示之借貸債權債
        務關係存在甚明。
      復參以本案被告丙○○借貸予被告丁○○金錢之時間皆
        係緊接於告訴人甲○○等人取得前開本票強制執行裁定
        後，始密接發生，有前揭桃園信用合作社跨行匯款回單
        在卷可稽，被告2 人有此損害告訴人等人債權之動機，
        亦非無可能之事，益徵被告2 人間並無渠等所主張本案
        借貸債權關係存在，而係被告丁○○預見將受強制執行
        之際，被告2 人即藉虛偽成立假債權暨使公務員登載不
        實事項於職務上所掌公文書之方式，脫免被告丁○○應
        受強制執行之財產甚為明確。
    (3)被告2 人雖又辯稱：被告丁○○財產總值或系爭不動產價
      值均足清償本案債務，並無損害告訴人等人之債權云云。
      惟依卷附被告丁○○個人之稅務電子閘門財產所得明細表
      所示，被告丁○○財產扣除唐昕公司股票投資金額（即自
      告訴人等人處受讓之股權）及系爭不動產外，僅價值
      2,023,834 元，已經不足清償告訴人等人之債權，再則系
      爭不動產經本院民事執行處委請專家鑑價估價值結果亦僅
      23,619,200元，復有鑑估報告書1 份在卷足憑，被告2 人
      間如附表所示債權債務關係，若認屬實，告訴人等人之債
      權更不可能獲償，是被告2 人認被告丁○○尚有其他財產
      或系爭不動產足供清償，顯然不足採。況按債務人於將受
      強制執行之際，意圖損害債權人之債權，而毀壞、處分或
      隱匿其財產，即該當於刑法第356 條之罪，不以債務人已
      別無其他財產為必要，被告2 人前揭辯稱猶不足作為被告
      2 人有利之認定。
    (4)被告丙○○另辯稱伊借給被告丁○○的錢，大部分是在法
      院通知系爭不動產遭查封後所借出，依法均不為該抵押權
      效力所及，而推論本案系爭不動產之抵押權設定登記，並
      無損害告訴人等人債權之虞云云。然查，被告2 人間如附
      表所示之假債權債務關係縱令如被告丙○○所稱大部分借
      款均非屬系爭不動產所設定最高限額抵押權效力所及之債
      權，然若該等債權一旦成立，即屬普通債權可與告訴人之
      債權（亦為普通債權）同受分配受償，而使告訴人等人前
      揭債權無法足額受償造成損害，是被告丙○○前開辯解，
      亦無足採。
    (5)至告訴等人雖曾對被告2 人間如附表所示之債權債務關係
      提起塗銷抵押權登記訴訟，並經本院民事庭判決認告訴人
      等人未盡民事舉證責任而為告訴人等人敗訴判決確定云云
      ，然查被告丁○○因恐其名下不動產遭甲○○等人聲請法
      院拍賣求償，而推由被告丙○○於如附表所示時間以透過
      如附表所示帳戶轉帳匯款予被告丁○○收受之方式，製造
      被告2 人間有如附表所示金額之借貸關係假象，且辦理上
      開系爭不動產最高限額抵押權設定登記等情，已經本院認
      定如前述，是上開本院民事庭判決因未及斟酌本院函查被
      告2 人間如附表所示資金流向情形及本案卷附跡證，以致
      與本院前開認定之事實不同，本院自不受拘束，併此敘明
      。
   (三)綜上所述，本件事證明確，被告2 人前開所辯均不足採信
     ，渠等犯行，堪以認定，應依法論科。
二、核被告2 人所為，均係犯刑法第214 條之使公務員登載不實
    罪及同法第356 條之損害債權罪；被告丙○○就損害債權罪
    部分，雖不具有「債務人」之身分，惟其既與被告丁○○共
    同實施該部分犯行，依刑法第31條第1 項之規定，自仍以共
    犯論而成立該罪。又被告2 人間，就上開使公務員登載不實
    及損害債權罪，均具有犯意聯絡與行為分擔，均為共同正犯
    。被告2 人所犯上開2 罪間，具有目的與手段之牽連犯關係
    ，應依刑法第55條後段規定，從一重之使公務員登載不實罪
    處斷。公訴人雖未就被告2 人所為使公務員登載不實之犯行
    提起公訴，惟與前揭論罪科刑部分具有牽連犯之裁判上一罪
    關係，為起訴效力所及，本院自應併予審理論究，附此敘明
    。爰審酌被告丁○○預見將受強制執行之際，竟與其姊即被
    告丙○○以虛偽成立假債權暨使公務員登載不實事項於職務
    上所掌公文書之方式，脫免其應受強制執行之財產，非但使
    債權人無端蒙受諸多損失與不便，亦損及國家公務員執行職
    務之正確性，復參酌彼等素行狀況及犯罪之目的、手段、主
    從關係、所生危害，暨彼等犯罪後態度等一切情狀，分別量
    處如主文所示之刑，並就被告丙○○科刑部分諭知易科罰金
    之折算標準。
據上論斷，應依刑事訴訟法第299 條第1 項前段，刑法第28條、
第31條第1 項、第214 條、第356 條、第55條、第41條第1 項前
段，罰金罰鍰提高標準條例第1 條前段、第2 條，判決如主文。
本案經檢察官何嘉仁到庭執行職務
中    華      民      國   95     年   3     月  16    日
                              臺灣桃園地方法院刑事第七庭
                                  審判長法   官  林惠霞
                                         法  官  劉為丕
                                         法  官  賴淑美
以上正本證明與原本無異。
如不服本判決，應於判決送達後10日內，向本院提出上訴狀。
                                         書記官  陳育君
中    華      民    國    95    年    3    月  16     日
附錄：本案論罪科刑法條全文
刑法第214條：
明知為不實之事項，而使公務員登載於職務上所掌之公文書，足
以生損害於公眾或他人者，處三年以下有期徒刑、拘役或五百元
以下罰金。
刑法第356條：
債務人於將受強制執行之際，意圖損害債權人之債權，而毀壞、
處分或隱匿其財產者，處二年以下有期徒刑、拘役或五百元以下
罰金。
附表：
┌─┬────┬──────┬─────┬────────────────┐
│編│匯款日期│匯款單所載之│金 額 (元)│相 關 帳 戶 資 金 流 動 情 形   │
│號│        │匯款銀行、受│          │                                │
│  │        │款銀行      │          │                                │
├─┼────┼──────┼─────┼────────────────┤
│一│90.07.31│由丙○○所有│500,000   │(1)丙○○所有桃園信用合作社帳戶於│
│  │        │帳號00000000│          │  90年7月31日止，帳戶內結餘     │
│  │        │93號之桃園信│          │  716,625 元                    │
│  │        │用合作社帳戶│          │(2)經核對丙○○所有桃園信用合社帳│
│  │        │匯款至丁○○│          │  戶資料，90年7 月31日並無此筆金│
│  │        │所有帳號    │          │  額支出。                      │
│  │        │000000000000│          │(2)丁○○隨即於同日自其所有彰化商│
│  │        │01號之彰化商│          │  業銀行中壢分行帳戶內提領現金  │
│  │        │業銀行中壢分│          │  500,000元。                   │
│  │        │行帳戶      │          │                                │
├─┼────┼──────┼─────┼────────────────┤
│二│90.08.17│同編號一方式│108,700   │經核對丙○○桃園信用合社帳戶資料│
│  │        │            │          │，90年8 月17日僅有1 筆提領現金  │
│  │        │            │          │200,000 元支出。                │
├─┼────┼──────┼─────┼────────────────┤
│三│90.09.10│同編號一方式│100,000   │(1)丙○○所有桃園信用合作社帳戶於│
│  │        │            │          │  90年8 月17日提領現金200,000 元│
│  │        │            │          │  後，帳戶內結餘702,666元。     │
│  │        │            │          │(2)經核對丙○○桃園信用合社帳戶資│
│  │        │            │          │  料，90年9 月10日僅有1 筆提領現│
│  │        │            │          │  金200,000 元之支出。          │
├─┼────┼──────┼─────┼────────────────┤
│四│90.09.20│由丙○○所有│600,000   │(1)丙○○所有桃園信用合作社帳戶於│
│  │        │帳號00000000│          │  90年9 月10日提領現金200,000元 │
│  │        │93號之桃園信│          │  後，帳戶內結餘293,759元。     │
│  │        │用合作社帳戶│          │(2)經核對丙○○桃園信用合社帳戶資│
│  │        │匯入丁○○所│          │  料於90年9 月20日僅有1 筆提領現│
│  │        │有帳號003508│          │  金400,000元之支出。           │
│  │        │044492號之聯│          │                                │
│  │        │邦商業銀行桃│          │                                │
│  │        │園分行帳戶  │          │                                │
├─┼────┼──────┼─────┼────────────────┤
│五│90.09.25│同編號四方式│1,500,000 │(1)丙○○所有桃園信用合作社帳戶於│
│  │        │            │          │  90年9 月20日提領現金400,000 元│
│  │        │            │          │  後，帳戶結餘60,853元。        │
│  │        │            │          │(2)90年9 月24日，以匯款人張秀碧、│
│  │        │            │          │  匯款銀行第一商業銀行北桃分行名│
│  │        │            │          │  義，匯款1,000,000 元至丙○○桃│
│  │        │            │          │  園信用作社帳戶內，但經函查該銀│
│  │        │            │          │  行結果，並無張秀碧在此銀行開立│
│  │        │            │          │  帳戶資料。                    │
│  │        │            │          │(3)90年9月24日，以匯款人張秀菊、 │
│  │        │            │          │  匯款銀行華僑銀行忠孝分行之名義│
│  │        │            │          │  匯款500,000元至丙○○桃園信用 │
│  │        │            │          │  合作社戶內，且經核對張秀菊此帳│
│  │        │            │          │  戶資料當日確實有500,000元支出 │
│  │        │            │          │  紀錄。                        │
│  │        │            │          │(4)丁○○於90年9月27日自聯邦商業 │
│  │        │            │          │  行帳戶提領現金1,000,000元；於 │
│  │        │            │          │  90年10月3 日至上開銀行帳戶提領│
│  │        │            │          │  現金850,000 元。              │
├─┼────┼──────┼─────┼────────────────┤
│六│90.10.04│同編號四方式│1,800,000 │(1)丙○○所有桃園信用合作社帳戶於│
│  │        │            │          │  90年9月25日匯款予丁○○       │
│  │        │            │          │  1,500,000元後，帳戶內結餘     │
│  │        │            │          │  60,853 元。                   │
│  │        │            │          │(2)90年9月25日，以匯款人張秀菊、 │
│  │        │            │          │  匯款銀行華橋商業銀行忠孝分行之│
│  │        │            │          │  名義匯款340,000 元至丙○○桃園│
│  │        │            │          │  信用合社內，但經核對張秀菊所該│
│  │        │            │          │  華橋商業銀行帳戶資料，該90年9 │
│  │        │            │          │  月25日並無此筆金額款項支出紀錄│
│  │        │            │          │  。                            │
│  │        │            │          │(3)90年9月27日、90年10月3日，以匯│
│  │        │            │          │  款人鄭明山、匯款銀行新竹國際商│
│  │        │            │          │  業銀行三民分行之名義分別匯款  │
│  │        │            │          │  750,000 元、700,000 元至丙○○│
│  │        │            │          │  桃園信用合作社帳戶內，惟：    │
│  │        │            │          │  鄭明山所有新竹國際商業銀行三│
│  │        │            │          │    民分行於90年9月27日實際轉帳 │
│  │        │            │          │    支出金額為770,000元；於90年 │
│  │        │            │          │    10月3 日實際轉帳支出金額    │
│  │        │            │          │    455,000 元。                │
│  │        │            │          │  上開鄭明山帳戶於90年9 月21日│
│  │        │            │          │    曾以支票存入40,000元；於90年│
│  │        │            │          │    9 月25日以支票存入356,392 元│
│  │        │            │          │    ；於90年10月2 日以支票存入  │
│  │        │            │          │    233,900 元。                │
├─┼────┼──────┼─────┼────────────────┤
│七│90.10.30│同編號四方式│ 1,900,000│(1)丙○○所有桃園信用合作社帳戶於│
│  │        │            │          │  90年10月4 日匯款予丁○○      │
│  │        │            │          │  1,800,000元後，帳戶內結餘     │
│  │        │            │          │  57,463 元。                   │
│  │        │            │          │(2)90年10月4日，以匯款人張秀菊、 │
│  │        │            │          │  匯款銀行中國信託商業銀行名義匯│
│  │        │            │          │  款638,000 元至丙○○桃園信用合│
│  │        │            │          │  作社內，且經核對張秀菊該中國信│
│  │        │            │          │  託商業銀行帳戶當日確實有此筆同│
│  │        │            │          │  額款項支出，惟於該筆638,000 元│
│  │        │            │          │  轉帳支出匯入丙○○前開帳戶前日│
│  │        │            │          │  ，亦有現金638,000 元先行存入帳│
│  │        │            │          │  戶之情形。                    │
│  │        │            │          │(3)90年10月29日，以匯款人張秀碧、│
│  │        │            │          │  匯款銀行新竹商業銀行永安分行名│
│  │        │            │          │  義匯款1,175,800 元至丙○○桃園│
│  │        │            │          │  信用合作社內，且經核對張秀碧該│
│  │        │            │          │  新竹商業銀行永安分行帳戶當日確│
│  │        │            │          │  實有此筆同額款項支出，惟該帳戶│
│  │        │            │          │  係於同日始新開立並以轉帳方式存│
│  │        │            │          │  入1,306,155元使用。           │
│  │        │            │          │(4)丁○○曾於90年10月5 日自其所有│
│  │        │            │          │  聯邦商業銀行桃園分行提領      │
│  │        │            │          │  720,000元，係開立三張票據。   │
├─┼────┼──────┼─────┼────────────────┤
│八│90.11.12│同編號四方式│2,000,000 │(1)丙○○所有桃園信用合作社帳戶於│
│  │        │            │          │  90年10月30日匯款予丁○○      │
│  │        │            │          │  1,900,000元後，帳戶內結餘     │
│  │        │            │          │  63,129元。                    │
│  │        │            │          │(2)90年11月5 日，以匯款人張秀菊、│
│  │        │            │          │  匯款銀行新竹商業銀行內壢分行名│
│  │        │            │          │  義匯款800,000 元至丙○○桃園信│
│  │        │            │          │  用合作社內，惟：              │
│  │        │            │          │  經核對張秀菊該新竹商業銀行內│
│  │        │            │          │    壢分行帳戶當日有1 筆提領現金│
│  │        │            │          │    700,030 元支出。            │
│  │        │            │          │  且張秀菊上開帳戶於90年11月2 │
│  │        │            │          │    日有以匯款方式先行匯入      │
│  │        │            │          │    700,000 元之情形。          │
│  │        │            │          │(3)90年11月5 日，以匯款人張秀碧、│
│  │        │            │          │  匯款銀行新竹商業銀行永安分行名│
│  │        │            │          │  義匯款815,638 元至丙○○桃園信│
│  │        │            │          │  用合作社內：                  │
│  │        │            │          │  且經核對張秀碧該新竹商業銀行│
│  │        │            │          │    永安分行帳戶當日確實有此筆同│
│  │        │            │          │    額款項支出。                │
│  │        │            │          │  另於該筆815,638 元轉帳支出前│
│  │        │            │          │    日，亦有三張票據共計金額    │
│  │        │            │          │    566,300 元先行存入張秀碧帳戶│
│  │        │            │          │    內之情形。                  │
│  │        │            │          │  該帳戶於90年11月2 日有三張票│
│  │        │            │          │    票據額共計107,338 元存入之情│
│  │        │            │          │    形。                        │
│  │        │            │          │(4)丁○○曾於90年11月2 日、90年11│
│  │        │            │          │  月5 日分別自其所有聯邦商業銀行│
│  │        │            │          │  桃園分行提領現金900,000 元、現│
│  │        │            │          │  金700,000 元。                │
│  │        │            │          │                                │
├─┼────┼──────┼─────┼────────────────┤
│九│90.12.27│同編號四方式│850,000   │(1)丙○○所有桃園信用合作社帳戶於│
│  │        │            │          │  90年11月12日匯款予丁○○      │
│  │        │            │          │  2,000,000 元後，帳戶內結餘    │
│  │        │            │          │  472,537 元。                  │
│  │        │            │          │(2)於90年12月4 日曾以票據之方式存│
│  │        │            │          │  入628,640 元至丙○○桃園信用合│
│  │        │            │          │  作社帳戶內。                  │
│  │        │            │          │(3)丁○○於90年11月20日自其所有聯│
│  │        │            │          │  邦商業銀行桃園分行提領        │
│  │        │            │          │  1,000,000 元，其中以吳麗香名義│
│  │        │            │          │  匯款366,900 元至廣和欣實業公司│
│  │        │            │          │  ，另領現金633,070 元。        │
├─┼────┼──────┼─────┼────────────────┤
│十│91.01.15│同編號四方式│1,000,000 │(1)丙○○所有桃園信用合作社帳戶於│
│  │        │            │          │  90年12月27日匯款予丁○○      │
│  │        │            │          │  850,000元後，帳戶內結餘596,116│
│  │        │            │          │  元。                          │
│  │        │            │          │(2)丁○○於91年1 月15日自其所有聯│
│  │        │            │          │  邦商業銀行桃園分行提領800,000 │
│  │        │            │          │  元，其中以簡進吉名義分別匯款  │
│  │        │            │          │  250,570 元、202,283 元、      │
│  │        │            │          │  201,502 元至由丙○○為負責人之│
│  │        │            │          │  翔紳股份有限公司，另領現金    │
│  │        │            │          │  145,555 元。                  │
│  │        │            │          │(3)丙○○所有桃園信用合作社帳戶，│
│  │        │            │          │  於91年1月15日匯款1,000,000元後│
│  │        │            │          │  ，同日即91年1 月15日亦有以現金│
│  │        │            │          │  存入方式將730,000 元存至丙○○│
│  │        │            │          │  上開帳戶內。                  │
├─┼────┼──────┼─────┼────────────────┤
│十│91.01.30│由丙○○所有│700,000   │(1)丙○○所有桃園信用合作社帳戶於│
│一│        │帳號00000000│          │  91年1 月15日匯款予唐昕公司    │
│  │        │93號之桃園信│          │  1,000,000 元後，帳戶結餘2,689 │
│  │        │用合作社帳戶│          │  元，同日亦有以現金存入之方式將│
│  │        │匯入唐昕公司│          │  730,000 元存至丙○○上開帳戶內│
│  │        │所有帳號5710│          │  。                            │
│  │        │0000000000號│          │(2)丁○○於91年1 月21日自其所有聯│
│  │        │之彰化商業銀│          │  邦商業銀行桃園分行分別有下列之│
│  │        │行中壢分行帳│          │  金額匯出、提領現金：          │
│  │        │戶          │          │  以鼎鋒裝潢設計工作室名義，匯│
│  │        │            │          │    款35,365元至由丙○○為負責人│
│  │        │            │          │    之翔紳股份有限公司帳戶。    │
│  │        │            │          │  以日穩建材有限公司名義，匯款│
│  │        │            │          │    244,356 元至由丙○○為負責人│
│  │        │            │          │    之翔紳股份有限公司。        │
│  │        │            │          │  以丙○○名義匯款16,500元至長│
│  │        │            │          │    耕建材有限公司。            │
│  │        │            │          │  以丙○○名義匯款13,300元至黃│
│  │        │            │          │    坤祥。                      │
│  │        │            │          │  以丙○○名義匯款41,800元至謝│
│  │        │            │          │    良順。                      │
│  │        │            │          │  另提領現金548,529元。       │
│  │        │            │          │(3)91年1 月25日，以匯款人黃匊秋、│
│  │        │            │          │  匯款銀行臺北商業銀行南崁分行名│
│  │        │            │          │  義，匯款662,200 元至丙○○桃園│
│  │        │            │          │  信用合作帳戶內。              │
│  │        │            │          │                                │
├─┼────┼──────┼─────┼────────────────┤
│十│91.02.04│同編號四方式│1,000,000 │(1)丙○○所有桃園信用合作社帳戶於│
│二│        │            │          │  91年1 月30日匯款700,000 元予張│
│  │        │            │          │  鴻林後，帳戶內結餘351,498 元。│
│  │        │            │          │(2)於91年1 月30日，以匯款人張秀菊│
│  │        │            │          │  、匯款銀行新竹國際商業銀行內壢│
│  │        │            │          │  分行名義，匯款1,000,000 元至張│
│  │        │            │          │  秀升桃園信用合作帳戶內〈在張秀│
│  │        │            │          │  升匯款700,000 元予丁○○之後〉│
│  │        │            │          │  ，另：                        │
│  │        │            │          │  上開張秀菊之新竹國際商業銀行│
│  │        │            │          │    帳戶，於91年1 月25日曾以現金│
│  │        │            │          │    存入之式存款400,000 元。    │
│  │        │            │          │  上開張秀菊之新竹國際商業銀行│
│  │        │            │          │    帳戶，於91年1月28日曾以票據 │
│  │        │            │          │    存入之式，存入面額分別為    │
│  │        │            │          │    25,131元、20,000元、60,000  │
│  │        │            │          │    元、292,000 元、40,000元、  │
│  │        │            │          │    60,000元、56,000元之票據。  │
│  │        │            │          │  張秀菊於91年1 月30日匯款    │
│  │        │            │          │    1,000,000 元至丙○○所有桃園│
│  │        │            │          │    信用合作社帳戶內後，張秀菊所│
│  │        │            │          │    有之華僑商業銀行忠孝分行帳戶│
│  │        │            │          │    ，於91年1 月31日，曾存入    │
│  │        │            │          │    775,000 元。                │
│  │        │            │          │(3)丁○○於91年2 月1 日自其所有彰│
│  │        │            │          │  化商業銀行中壢分行帳戶，匯款  │
│  │        │            │          │  700,000 元至丙○○所有桃園信用│
│  │        │            │          │  合作社帳戶內。                │
├─┼────┼──────┼─────┼────────────────┤
│十│91.02.06│同編號四方式│2,000,000 │(1)丙○○所有桃園信用合作社帳戶於│
│三│        │            │          │  91年2 月4 日匯款1,000,000 元予│
│  │        │            │          │  丁○○後，帳戶內結餘1,160,098 │
│  │        │            │          │  元。                          │
│  │        │            │          │(2)於91年2 月5 日，以匯款人張秀菊│
│  │        │            │          │  、匯款銀行華僑商業銀行忠孝分行│
│  │        │            │          │  名義匯款800,000 元至丙○○桃園│
│  │        │            │          │  信用合作社帳戶內，且：        │
│  │        │            │          │  經核對張秀菊該華僑商業銀行忠│
│  │        │            │          │    孝分行當日確有支出945,030 元│
│  │        │            │          │    。                          │
│  │        │            │          │  丁○○於同日自其所有聯邦商業│
│  │        │            │          │    銀行提領現金950,000 元。    │
│  │        │            │          │  張秀菊所有中國信託商業銀行帳│
│  │        │            │          │    戶，於91年2 月5 日曾經轉帳方│
│  │        │            │          │    式轉入850,000 元。          │
│  │        │            │          │(3)丙○○所有桃園信用合作社於91年│
│  │        │            │          │  2 月6 日曾以現金存入之方式存入│
│  │        │            │          │  500,000 元至其帳戶內〈在匯款  │
│  │        │            │          │  2,000,000 元予丁○○之前〉。  │
├─┼────┼──────┼─────┼────────────────┤
│十│91.02.27│同編號四方式│1,000,000 │(1)丙○○所有桃園信用合作社帳戶於│
│四│        │            │          │  91年2 月6 日匯款2,000,000 元予│
│  │        │            │          │  丁○○後，帳戶內結餘258,060 元│
│  │        │            │          │  。                            │
│  │        │            │          │(2)於91年2 月26日，以匯款人張秀菊│
│  │        │            │          │  匯款銀行中國信託商業銀行，匯款│
│  │        │            │          │  733,000 元至丙○○桃園信用合作│
│  │        │            │          │  社帳戶。且，                  │
│  │        │            │          │  經核對張秀菊該中國信託商業銀│
│  │        │            │          │    行帳戶當日確有支出733,000元 │
│  │        │            │          │    。                          │
│  │        │            │          │  張秀菊該中國信託商業銀行帳戶│
│  │        │            │          │    ，於91年2 月5 日曾經轉帳方式│
│  │        │            │          │    轉入850,000 元。            │
│  │        │            │          │(3)丁○○於91年2 月25日曾自其所有│
│  │        │            │          │  聯邦商業銀行帳戶內提領現金    │
│  │        │            │          │  500,000元。                   │
├─┼────┼──────┼─────┼────────────────┤
│十│91.03.26│同編號四方式│1,300,000 │(1)丙○○所有桃園信用合作社帳戶於│
│五│        │            │          │  91年2 月27日匯款1,000,000 元予│
│  │        │            │          │  丁○○後，帳戶內結餘198,010 元│
│  │        │            │          │  。                            │
│  │        │            │          │(2)於91年3 月22日，以匯款人張秀碧│
│  │        │            │          │  匯款銀行新竹國際商業銀行永安分│
│  │        │            │          │  行，匯款360,000 元至丙○○桃園│
│  │        │            │          │  信用合作社帳戶內。且，        │
│  │        │            │          │  經核張秀碧上開帳戶於該日確實│
│  │        │            │          │    有此筆款項支出。            │
│  │        │            │          │  張秀碧上開帳戶，於91年3 月8 │
│  │        │            │          │    日曾以現金存入之方式存入    │
│  │        │            │          │    350,000 元。                │
│  │        │            │          │  張秀碧上開帳戶，於91年3 月11│
│  │        │            │          │    日、20日，分別有以支票存入之│
│  │        │            │          │    方式，存入面額分別為145,400 │
│  │        │            │          │    元、127,400 元、92,593元、  │
│  │        │            │          │    150,000 元之支票。          │
│  │        │            │          │(3)丁○○所有聯邦商業銀行桃園分行│
│  │        │            │          │  帳戶於91年3 月7 日，以吳麗香名│
│  │        │            │          │  義匯款13,700元予黃文堂，另提領│
│  │        │            │          │  現金986,270 元。              │
│  │        │            │          │(4)丁○○所有聯邦商業銀行桃園分行│
│  │        │            │          │  帳戶於91年3 月8 日，提領現金  │
│  │        │            │          │  500,000 元。                  │
│  │        │            │          │(5)丁○○所有聯邦商業銀行桃園分行│
│  │        │            │          │  帳戶於91年3 月11日，分別提領  │
│  │        │            │          │  35,794元、350,794元轉入外匯專 │
│  │        │            │          │  戶內，另領現金48,412元。      │
│  │        │            │          │(6)丁○○所有聯邦商業銀行桃園分行│
│  │        │            │          │  帳戶於91年3 月22日：          │
│  │        │            │          │  以翔紳股份有限公司名義匯款  │
│  │        │            │          │    15, 800 元予桃園縣室內設計裝│
│  │        │            │          │    修商業同業工會。            │
│  │        │            │          │  以翔紳股份有限公司名義匯款  │
│  │        │            │          │    2,800元予零四資訊科技股份有 │
│  │        │            │          │    限公司。                    │
│  │        │            │          │  以吳麗香名義，匯款245,600元 │
│  │        │            │          │    予鄭明山。                  │
│  │        │            │          │  提領現金335,800 元。        │
│  │        │            │          │(7)於91年3 月25日，以匯款人黃匊秋│
│  │        │            │          │  匯款銀行臺北國際商業銀行南崁分│
│  │        │            │          │  行之名義匯款564,000 元至丙○○│
│  │        │            │          │  之桃園信用合作社帳戶內。      │
│  │        │            │          │                                │
├─┼────┼──────┼─────┼────────────────┤
│十│91.04.01│同編號四方式│1,000,000 │(1)丙○○所有桃園信用合作社帳戶於│
│六│        │            │          │  91年3 月26日匯款予丁○○      │
│  │        │            │          │  1,300,000 元後，帳戶內結餘    │
│  │        │            │          │  82,728 元。                   │
│  │        │            │          │(2)丙○○於91年4 月1 日匯款1,000,│
│  │        │            │          │  000 元予丁○○之前，該桃園信用│
│  │        │            │          │  合作社帳戶於同日內曾經由吳麗香│
│  │        │            │          │  所有帳號：0000000000-0號帳戶轉│
│  │        │            │          │  帳1,000,000 元至丙○○之上開帳│
│  │        │            │          │  戶內之情形。                  │
│  │        │            │          │(3)丁○○所有聯邦商業銀行桃園分行│
│  │        │            │          │  帳戶，於91年4 月1 日，提領    │
│  │        │            │          │  350,495 元轉入外匯專戶內，另提│
│  │        │            │          │  領現金210,005 元。            │
│  │        │            │          │(4)丁○○所有聯邦商業銀行桃園分行│
│  │        │            │          │  帳戶，於91年4 月9 日，將      │
│  │        │            │          │  650,000 元轉入吳麗香之帳戶內，│
│  │        │            │          │  另提領現金350,000元。         │
├─┼────┼──────┼─────┼────────────────┤
│十│91.04.12│同編號十一方│750,000   │(1)丙○○所有桃園信用合作社帳戶  │
│七│        │式          │          │  於91年4 月1 日匯款予丁○○    │
│  │        │            │          │  1,000,000 元後，帳戶內結餘    │
│  │        │            │          │  183,016元。                   │
│  │        │            │          │(2)丙○○於91年4 月12 日匯款     │
│  │        │            │          │  750,000 元至唐昕公司前，該桃園│
│  │        │            │          │  信用合作社帳戶同日內曾以現金存│
│  │        │            │          │  款之方式存入750,000 元。      │
├─┼────┼──────┼─────┼────────────────┤
│十│91.05.30│同編號十一方│400,000   │(1)丙○○所有桃園信用合作社帳戶於│
│八│        │式          │          │  91年4 月12日匯款予唐昕公司    │
│  │        │            │          │  750,000 元後，帳戶內結餘213,  │
│  │        │            │          │  698 元。                      │
│  │        │            │          │(2)於91年4 月26日，以匯款人丁○○│
│  │        │            │          │  匯款銀行彰化商業銀行中壢分行名│
│  │        │            │          │  義，匯款500,000 元至丙○○所有│
│  │        │            │          │  桃園信用合作社帳戶內。        │
│  │        │            │          │(3)丙○○所有桃園信用合作社帳戶於│
│  │        │            │          │  91年5 月30日確實有筆400,000 元│
│  │        │            │          │  匯款支出，惟唐昕公司所有彰化銀│
│  │        │            │          │  行中壢分行帳戶，當日並無此筆金│
│  │        │            │          │  額匯入之紀錄。                │
│  │        │            │          │                                │
├─┴────┴──────┴─────┴────────────────┤
│證據：(一)聯邦商業銀行桃園分行函暨所附存款明細分類帳                      │
│      (二)彰化銀行中壢分行函暨存摺存款帳戶及交易資料查詢明細表            │
│      (三)保證責任桃園信用合作社函暨所附臨時對帳單                        │
│      (四)保證責任桃園信用合作社函暨所附附件資料                          │
│      (五)聯邦商業銀行桃園分行函暨所附資料                                │
│      (六)新竹國際商業銀行三民分行函暨所附支票存款歷史明細查詢表          │
│      (七)第一商業銀行北桃園分行函                                        │
│      (八)新竹國際商業銀行永安分行函                                      │
│      (九)華僑商業銀行暨所附客戶定存歷史交易明細表                        │
│      (十)新竹國際商業銀行內壢分行函暨所附活期性存款歷史明細查詢表        │
│      (十一)中國信託商業銀行函暨所附歷史交易查詢報表                        │
│      (十二)新竹國際商業銀行永安分行函所附活期性存款明細查詢表各1           │
│      (十三)財團法人金融聯合徵信中心、法務部戶役政連結作業系統表、公司基本資│
│       料查詢表                                                         │
└────────────────────────────────────┘


司法院資訊處製作；財團法人民間司法改革基金會備份。
